臺灣臺北地方法院刑事裁定　　　　　　 96年度聲判字第202號
聲　請　人
即　告訴人　勤勤事業有限公司
代　表　人　甲○○
代　理　人　羅子武律師
被　　　告　乙○○　34歲民.
上列聲請人即告訴人因被告背信案件，不服臺灣高等法院檢察署
檢察長中華民國96年11月12日96年度上聲議字第5606號駁回再議
之處分（原不起訴處分案號：臺灣臺北地方法院檢察署95年度偵
字第26186 號），聲請交付審判，本院裁定如下：
    主  文
聲請駁回。
    理  由
一、聲請意旨詳如附件刑事聲請交付審判狀影本。
二、按告訴人不服上級法院檢察署檢察長或檢察總長認再議為無
    理由而駁回之處分者，得於接受處分書後10日內委任律師提
    出理由狀，向該管第一審法院聲請交付審判；法院認交付審
    判之聲請不合法或無理由者，應駁回之，刑事訴訟法第258
    條之1 、第258 條之3 第2 項前段，分別定有明文。本件聲
    請人即告訴人勤勤事業有限公司以被告乙○○涉犯刑法業務
    侵占罪嫌（告訴人認被告另涉背信部分業經臺灣高等法院檢
    察署檢察長發回續查），提出告訴，案經臺灣臺北地方法院
    檢察署檢察官偵查後，於民國96年9 月29日以95年度偵字第
    26186 號為不起訴處分，因告訴人不服，具狀聲請再議，經
    臺灣高等法院檢察署檢察長於96年11月12日以96年度上聲議
    字第5606號處分書，認無理由而駁回再議。聲請人於收受該
    署駁回再議處分書後10日內之96年11月30日委任律師具狀向
    本院聲請交付審判等情，業經本院調閱上開卷宗核閱無訛，
    而聲請人所提刑事聲請交付審判狀並蓋有本院收狀戳日期在
    卷可稽。則揆諸前揭規定所示，聲請人向本院提起本件聲請
    ，在程序上即屬適法，合先敘明。
三、按刑事訴訟法第258 條之1 規定告訴人得向法院聲請交付審
    判，係對於「檢察官不起訴或緩起訴裁量權」制衡之一種外
    部監督機制，法院僅就檢察官所為不起訴或緩起訴之處分是
    否正確加以審查，以防止檢察機關濫權。依此立法精神，同
    法第258 條之3 第3 項規定法院審查聲請交付審判案件時「
    得為必要之調查」，其調查證據之範圍，自應以偵查中曾顯
    現之證據為限。而依同法第260 條對於「不起訴處分已確定
    或緩起訴處分期滿未經撤銷者得再行起訴」規定之立法理由
    說明，該條所謂不起訴處分已確定者，包括「聲請法院交付
    審判復經駁回者」之情形在內。故前述「得為必要之調查」
    ，其調查證據範圍，即應以偵查中曾顯現之證據為限，不得
    就告訴人新提出之證據再為調查，亦不得蒐集偵查卷以外之
    證據。如不然，將與刑事訴訟法第260 條之再行起訴規定混
    淆不清，亦將使法院兼任檢察官之角色，而有回復「糾問制
    度」之虞。又法院為交付審判之裁定時，視為案件已提起公
    訴，案件即進入審判程序，顯見法院裁定交付審判之前提，
    必須偵查卷內所存之證據，已符合刑事訴訟法第251 條第1
    項所規定檢察官應提起公訴之「足認被告有犯罪嫌疑」情形
    ，亦即該案件已經跨越起訴門檻，始應為交付審判之裁定。
    倘該案件須另行蒐證偵查，始能判斷應否交付審判者，因交
    付審判之審查制度，並無如同再議制度得為發回原檢察官續
    行偵查之設計，法院即應依同法第258 條之3 第2 項前段規
    定，以聲請無理由裁定駁回。
四、經查：
（一）按犯罪事實應依證據認定之，無證據不得推定其犯罪事實
      ，且犯罪嫌疑不足者，應為不起訴之處分，刑事訴訟法第
      154 條、第252 條第10款分別定有明文。又告訴人之告訴
      ，係以使被告受刑事訴追為目的，是其陳述是否與事實相
      符，仍應調查其他證據以資審認；認定不利於被告之事實
      ，需依積極證據，苟積極證據不足為不利於被告事實之認
      定時，即應為有利於被告之認定，更不必有何有利之證據
      。最高法院52年台上字第1300號、30年上字第816 號判例
      可資參照。
（二）又按刑法上侵占罪，其犯罪之客體應以動產或不動產等有
      體物為限，至財產上不法權益則不涵蓋在內。查電話租用
      權或使用權，乃支付對價而得使用電信局通訊設備為通話
      之權利，此項無形之權利，並非有體物，自不得為侵占行
      為之客體（最高法院76年度台上字第1990號判決參照），
      是告訴人於告訴狀內認被告將告訴人所有行動電話號碼，
      以一退一租方式，將原公司所有電話號碼：0000000000號
      之所有權改為被告，該當業務侵占罪等情，應有誤會。
（三）又SIM 卡乃使用者向電信業者申請租用而僅取得其使用權
      ，並非申請使用者即被告所有（最高法院92年度台上字第
      6836號判決參照），此觀卷附中華電信股份有限公司行動
      電話業務服務契約第18條：「本業務終端設備（手機及用
      戶識別卡）由乙方（即申請人）自行管理使用。」、第32
      條：「乙方發現本業務終端設備遺失或被竊時，應立即以
      電話通知甲方辦理暫停通信，.... 」 可明，是以告訴人
      認被告改變行動電話號碼0000000000號SIM 卡之所有權人
      ，亦有誤會。
（四）另依證人即告訴人公司會計呂淑貞於偵查中證述：「（費
      用何人支付？）一開始我收到帳單，然後我跟被告要足夠
      的金額去繳款，而公司發薪水會補給他固定費用新臺幣（
      下同）2,000 元。」（偵卷第15頁）等語，足認上述電話
      號碼之電信費用係由被告先行繳納，告訴人再予補貼一定
      數額為業務所需費用。參以被告於94年9 月26日更換上述
      0000000000號行動電話租用人後，即自行繳納所有電信費
      用，此有中華電信股份有限公司台北北區營運處繳費證明
      單在卷可稽。是以被告辯稱上述電話號碼自始即係其個人
      使用，為了讓公司報銷行動電話費用，故以公司名義申請
      ，嗣後為方便帳單之收受並繳納而變更門號名義人等語，
      尚非無據。從而被告主觀上對本件行動電話SIM 卡並無易
      持有為所有之侵占意圖，核與刑法業務侵占罪之構成要件
      有別。
五、綜上所述，聲請人雖認被告涉犯刑法第336 條第2 項之業務
    侵占罪，並請求交付審判，惟原不起訴處分書及駁回再議處
    分書業已調查說明，認為無積極證據證明被告犯罪，其犯罪
    嫌疑不足，依刑事訴訟法第252 條第10款之規定，原檢察官
    及臺灣高等法院檢察署檢察長分別予以不起訴處分及駁回再
    議之聲請。而本院對照偵查卷內資料，尚未符合刑事訴訟法
    第251 條第1 項規定「足認被告有犯罪嫌疑」檢察官應提起
    公訴之情形，則原處分以此為由，認被告犯罪嫌疑不足，於
    法並無違誤，本件聲請交付審判意旨仍執前詞，對於原處分
    加以指摘求予審判，非有理由，應予駁回。
據上論斷，依刑事訴訟法第258 條之3 第2 項前段，裁定如主文
。
中　　華　　民　　國　　96　　年　　12　　月　　24　　日
        　　　　 刑事第三庭  審判長法  官  沈君玲
                                   法  官  詹慶堂
                                   法　官　胡宗淦
上正本證明與原本無異。
本裁定不得抗告。
                                   書記官  張耀鴻
中　　華　　民　　國　　96　　年　　12　　月　　28　　日
